臺灣士林地方法院刑事判決
111年度審原易字第32號
公  訴  人  臺灣士林地方檢察署檢察官
被      告  張伊慶


選任辯護人  李孟聰律師（法律扶助律師）


上列被告因詐欺案件，經檢察官提起公訴（111年度偵緝字第109
9號、111年度偵字第16592號），本院合議庭因被告於準備程序
就被訴事實為有罪之陳述，裁定由受命法官獨任進行簡式審判程
序並判決如下：
    主  文
張伊慶犯：
一、詐欺取財罪，處有期徒刑伍月，如易科罰金，以新臺幣壹仟
    元折算壹日。未扣案之犯罪所得新臺幣貳佰捌拾伍萬伍仟元
    沒收，於全部或一部不能沒收或不宜執行沒收時，追徵其價
    額。
二、詐欺取財罪，處有期徒刑叁月，如易科罰金，以新臺幣壹仟
    元折算壹日。未扣案之犯罪所得新臺幣叁萬元沒收，於全部
    或一部不能沒收或不宜執行沒收時，追徵其價額。
前開所示各罪所處之刑，應執行有期徒刑陸月，如易科罰金，以
新臺幣壹仟元折算壹日；沒收部分併執行之。　　
    事實及理由
一、按簡式審判程序之證據調查，不受第159條第1項之限制，刑
    事訴訟法第273條之2定有明文，是於行簡式審判程序之案件
    ，被告以外之人於審判外之陳述，除有其他不得作為證據之
    法定事由外，應認具有證據能力。本件所援引被告張伊慶以
    外之人於審判外之陳述，因本案採行簡式審判程序，復無其
    他不得作為證據之法定事由，依上說明，應認均有證據能力
    。 　　
二、本件犯罪事實及證據，除均引用檢察官起訴書之記載（如附
    件）外，更正及補充如下：
  ㈠事實部分：檢察官起訴書犯罪事實欄二第6行關於「元大商業
    銀行帳戶（帳號：000-0000000000000號）」之記載，應更
    正為「元大商業銀行帳戶（帳號：000-00000000000000號）
    」。
　㈡證據部分補充：被告張伊慶於審判中之自白（見本院卷第38
    、72、157、158頁）。
三、論罪科刑：
　㈠核被告張伊慶於起訴書犯罪事實欄一、二所示之前後2次所為
    ，均應成立刑法第339條第1項之詐欺取財罪。其所犯上開各
    罪間，係分別侵害不同被害人之財產法益，犯意各別，行為
    互殊，應予分論併罰。
  ㈡辯護人雖為被告求依刑法第59條規定酌減其刑云云。惟按刑
    法第59條規定，必須被告犯罪另有特殊之原因或環境，在客
    觀上足以引起一般同情，認為即予宣告法定最低刑期，尤嫌
    過重者，始有其適用。本件被告正值青壯，非無勞動能力，
    卻因妄圖僥倖獲利而訛詐告訴人黃沛琳、辜啓維之金錢，告
    訴人等受詐金額不少，難認有何等因個人特殊原因或環境始
    至犯罪之情狀，在客觀上尚不足引起一般之同情，且亦無情
    輕法重認為處以法定最低刑度猶嫌過重之情狀，即無適用刑
    法第59條酌減其刑之餘地，是辯護人上開所請，難認有據。
     
　㈢爰以行為人之責任為基礎，並審酌被告之素行，可徵諸卷附
    之臺灣高等法院被告前案紀錄表，其明知自身並無投資外匯
    以獲取利益之專業能力，卻對告訴人等佯稱有投資獲利能力
    ，詐取他人財物，法治觀念薄弱，缺乏對他人財產法益之尊
    重，所為實不足取，惟其犯後已知坦承犯行，略見悔意之態
    度，並已與告訴人辜啓維成立調解，此有調解筆錄（見本院
    卷第161至162頁）附卷可按，併考量被告自陳大學肄業之智
    識程度、待業，未婚，無子女，與家人同住之家庭經濟與生
    活狀況，暨其犯罪動機、目的、犯罪之手段等一切情狀，各
    量處如主文所示之刑，併均諭知易科罰金之折算標準，資為
    懲儆。又本院審酌被告2次詐欺取財犯行，所侵害法益固非
    屬同一人，然各該行為之罪質同一，情節相似，數罪對法益
    侵害之加重效應較低，乃本於罪責相當性之要求，就整體犯
    罪之非難評價、各行為彼此間之偶發性、各行為所侵害法益
    之專屬性或同一性予以綜合判斷，及斟酌被告犯罪行為之不
    法與罪責程度、對其施以矯正之必要性，就前揭對被告量處
    之宣告刑，定其應執行之刑如主文所示，併諭知易科罰金之
    折算標準。
　㈣至辯護人復為被告求為緩刑之宣告云云。惟按緩刑之宣告，
    除應具備刑法第74條所定條件外，並須有可認為以暫不執行
    刑罰為適當之情形，始得為之，此屬法院裁判時得依職權自
    由裁量之事項（最高法院72年度台上字第6696號判決參照)
    。本件被告未曾因故意犯罪受有期徒刑以上刑之宣告，此有
    上開前案紀錄表附卷可佐，固符合刑法第74條第1項第1款宣
    告緩刑之條件，其犯後雖坦承犯行，惟衡以其僅因妄圖獲利
    ，即投機訛詐告訴人等之金錢，且被害金額不少，而就告訴
    人黃沛琳部分亦未能達成和解，尚難認為被告所受宣告之刑
    有以暫不執行為適當之情形，仍應藉由刑之執行以達警惕之
    效，自不宜為緩刑之宣告，允宜敘明。 
四、關於沒收部分：
  ㈠按犯罪所得，屬於犯罪行為人者，沒收之；犯罪所得之沒收
    ，於全部或一部不能沒收或不宜執行沒收時，追徵其價額，
    刑法第38條之1第1項前段、第3項固有明文。惟宣告犯罪所
    得之沒收或追徵，有過苛之虞、欠缺刑法上之重要性、犯罪
    所得價值低微，或為維持受宣告人生活條件之必要者，得不
    宣告或酌減之，同法第38條之2第2項亦有規定甚明。
　㈡本件被告張伊慶於起訴書犯罪事實欄一部分，其詐得新臺幣
    （下同）285萬5,000元，核屬其該次詐欺犯罪之犯罪所得，
    雖未扣案，然既無實際合法發還或賠償被害人即告訴人黃沛
    琳之情形，自應依刑法第38條之1第1項前段之規定，予以宣
    告沒收，併依同條第3項之規定，諭知於全部或一部不能沒
    收或不宜執行沒收時，追徵其價額。
　㈢又被告於起訴書犯罪事實欄二部分，向告訴人辜啓維詐得之6
    萬元，固為被告該次詐欺犯罪之犯罪所得，本應依刑法第38
    條之1第1項前段之規定，予以全數宣告沒收及追徵，惟因其
    與告訴人辜啓維成立調解，承諾賠償3萬元且作成得為民事
    強制執行名義之調解筆錄，如前所述，告訴人辜啓維此部分
    求償權既已獲相當之確保，若再就此對被告宣告沒收或追徵
    ，將使被告承受過度之不利益，實有過苛之虞，爰就被告上
    開犯罪所得6萬元，依刑法第38條之2第2項、第38條之1第1
    項、第3項之規定，予以酌減3萬元後，就所餘3萬元宣告沒
    收，併諭知於全部或一部不能沒收或不宜執行沒收時，追徵
    其價額。
據上論結，應依刑事訴訟法第284條之1、第299條第1項前段、第
273條之1第1項、第310條之2、第454條第2項，刑法第339條第1
項、第41條第1項前段、第51條第5款、第38條之1第1項前段、第
3項、第38條之2第2項、第40條之2第1項，刑法施行法第1條之1
第1項，判決如主文。
本案經檢察官黃德松提起公訴，檢察官李清友到庭執行職務。
中　　華　　民　　國　　111 　年　　12　　月　　13　　日
                  刑事第十庭法  官  李冠宜 
以上正本證明與原本無異。
如不服本判決應於收受送達後20日內向本院提出上訴書狀，並應
敘述具體理由。其未敘述上訴理由者，應於上訴期間屆滿後20日
內向本院補提理由書（均須按他造當事人之人數附繕本）「切勿
逕送上級法院」。
因疫情而遲誤不變期間，得向法院聲請回復原狀。　　
                            書記官  杜依玹
中　　華　　民　　國　　111 　年　　12　　月　　14　　日
附錄：本案論罪科刑法條全文
中華民國刑法第339條
（普通詐欺罪）
意圖為自己或第三人不法之所有，以詐術使人將本人或第三人之
物交付者，處5年以下有期徒刑、拘役或科或併科50萬元以下罰
金。
以前項方法得財產上不法之利益或使第三人得之者，亦同。
前二項之未遂犯罰之。